【裁判字號】    92,易,647
【裁判日期】    920701
【裁判案由】    傷害
【裁判全文】
臺灣臺南地方法院刑事判決                          九十二年度易字第六四七號
    公  訴  人  臺灣台南地方法院檢察署檢察官
    被      告  甲○○
    被      告  丙○○
右列被告因傷害案件，經檢察官提起公訴（九十二年度調偵字第一二五號），本院判
決如左：
    主  文
甲○○傷害人之身體，處拘役貳拾日，如易科罰金，以參佰元折算壹日。
丙○○傷害人之身體，累犯，處拘役肆拾日，如易科罰金，以參佰元折算壹日。
    事  實
一、甲○○與丙○○（於民國八十年間，曾犯盜匪罪，經台灣高等法院台南分院判處
    有期徒刑六年四月確定，於八十七年十二月三十一日執行完畢），仍不知悔改，
    於民國九十一年十月四日下午五時三十分許，在台南市○○○路與文賢路五四六
    巷叉路口，因甲○○解開圍住該巷口道路之繩索讓路人通過後未繫回，而當日係
    丙○○之妹歸寧之日，本以繩索圍住道路欲舉辦喜宴，故丙○○見狀乃要求甲○
    ○將繩索綁回，雙方因此一言不合發生口角衝突，詎甲○○竟基於傷害人身體之
    犯意，以雙手推打丙○○胸部，造成丙○○左胸部疼、腫痛，並輕度瘀血，而丙
    ○○被推後心有未甘，旋即亦基於傷害人身體之犯意，以手推打甲○○致其倒地
    ，造成甲○○受有頭部外傷及右手橈骨骨折之傷害。
二、案經甲○○、丙○○訴由台南市警察局第五分局報請台灣台南地方法院檢察署檢
    察官偵查起訴。
    理  由
一、訊據被告甲○○、丙○○固均坦承曾於右揭時、地因解繩索糾紛而起激烈口角，
    惟皆矢口否認有互為傷害之犯行，甲○○辯稱：伊沒有打他，只有推他胸部云云
    ；丙○○則辯稱：是甲○○先推打伊，伊只是將她推開，是她自己跌倒受傷的云
    云。經查：
（一）右揭犯罪事實，業據甲○○、丙○○相互指訴甚詳，核與證人乙○○、丁○○
      證述目睹被告二人爭吵、互推而成傷之情節相符，再佐以卷附之奇美醫學中心
      及錢橙山外科醫院出具之診斷證明書，顯見被告二人所受如事實欄所載之傷害
      ，確係因二人相互推打所致。
（二）按凡行為人之行為與受傷害之結果間有因果關係存在，傷害之客觀犯行即屬該
      當，其行為方法、手段在所不問，則甲○○既自承有推丙○○之胸部，丙○○
      亦自承有推開甲○○之行為，且二人之傷勢均係彼此之行為所造成，則渠等客
      觀上均互有傷害之犯行無疑，至該行為究否稱之為「打」，當非所問，甲○○
      所辯，顯不可採。
（三）另按正當防衛須對於現在不法之侵害始得為之，且主觀上須有防衛意思，客觀
      上須有防衛行為始足成立，是以互毆行為除無從分辨何方為不法侵害外，亦欠
      缺防衛意思，故不得主張正當防衛；惟縱係一方先行出手，若還擊一方在客觀
      上顯逾越排除現在不法侵害之必要限度所為之反擊行為，因其本有傷害之犯意
      存在，欠缺防衛意思，亦無從主張防衛權。本件傷害犯行固是甲○○先動手推
      打丙○○，惟衡之雙方之年齡、氣力及身材體型，丙○○反推甲○○時，理應
      有所顧慮，節制施力，然觀之甲○○之傷勢，其反擊行為顯有用力過猛之虞，
      已逾越排除現在不法侵害之必要程度，復參以證人丁○○證述：甲○○有推丙
      ○○，丙○○反擊，甲○○倒地後，丙○○還想用腳踢等語，亦證丙○○出手
      推倒甲○○時，其主觀上欠缺防衛意思而僅具積極之傷害犯意，是以丙○○無
      從主張正當防衛。此外，證人乙○○亦證稱：甲○○跌倒後，想要拿磚頭攻擊
      丙○○，才發現手斷了等語，足見被告二人相互攻擊之犯意至為顯然，渠等主
      觀上均具有傷害之故意，實堪認定。
      縱上所述，本件事證明確，被告二人犯行洵堪認定，應依法論科。
二、核被告二人所為，均係犯刑法第二百七十七條第一項之傷害罪。又被告丙○○前
    於八十年間，因犯盜匪罪，經台灣高等法院台南分院判處有期徒刑六年四月確定
    ，於八十七年十二月三十一日執行完畢，有被告全國刑案紀錄表在卷可按，其於
    五年之內再犯本件有期徒刑以上之罪，為累犯，應依法加重其刑。爰審酌被告二
    人係鄰里關係，因細故起口角爭執，即相互動手傷人，及渠等所受之傷勢、犯後
    不知自省，仍各持己見、相互指責謾罵等一切情狀，分別量處如主文所示之刑，
    並均諭知易科罰金折算標準，以資懲儆。
據上論斷，應依刑事訴訟法第二百九十九條第一項前段，刑法第二百七十七條第一項
、第四十七條、第四十一條第一項前段，罰金罰鍰提高標準條例第一條前段、第二條
，判決如主文。
本案經檢察官王森榮到庭執行職務。
中      華      民      國      九十二      年      七     月     一    日
  臺灣臺南地方法院刑事第五庭
                                          法  官  石家禎
右正本證明與原本無異。
如不服本判決，應於判決送達後十日內，向本院提出上訴狀。
                                          書記官  凌昇裕
中      華      民      國      九十二      年      七     月     一    日
中華民國刑法第二百七十七條第一項(普通傷害罪)
傷害人之身體或健康者，處三年以下有期徒刑、拘役或一千元以下罰金。


司法院資訊處製作；財團法人民間司法改革基金會備份。
